【裁判字號】    98,易,483
【裁判日期】    980525
【裁判案由】    詐欺
【裁判全文】
臺灣臺中地方法院刑事判決               98年度易字第483號
公  訴  人  台灣台中地方法院檢察署檢察官
被      告  寅○○
上列被告因詐欺案件，經檢察官提起公訴（台灣台中地方法院檢
察署97年度偵字第26071、27763、28767、28964、29210、29211
、29212、29213、29216、29325號）及移送併辦（台灣台中地方
法院檢察署98年度偵字第109、146、2460號、台灣板橋地方法院
檢察署98年度偵字第1176號、台灣高雄地方法院檢察署98年度偵
字第9952、10185、11469號、台灣彰化地方法院檢察署98年度偵
字第759號），本院合議庭裁定由受命法官獨任進行簡式審判程
序，判決如下：
    主    文
寅○○幫助意圖為自己不法之所有，以詐術使人將本人之物交付
，處有期徒刑參月，如易科罰金，以新台幣壹仟元折算壹日。
    犯罪事實
一、寅○○預見不詳姓名成年人收購他人名義之行動電話門號晶
    片卡，可能利用他人名義之行動電話門號作為詐欺取財聯絡
    之工具，並掩飾不法犯行，其雖無提供行動電話門號晶片卡
    幫助他人犯詐欺取財罪之確信，仍基於縱若有人持之犯詐欺
    取財罪亦不違背其本意之幫助犯意，於97年8月7日、9日、1
    2日，向和信電訊股份有限公司及威寶電信股份有限公司申
    請租用0000000000、0000000000、0000000000號行動電話門
    號，取得晶片卡後，隨即在台中縣太平市○○路251號5樓其
    住處前，以每一晶片卡新台幣（下同）1500元之代價，交予
    不詳姓名成年人使用。該不詳姓名成年人或所屬詐欺集團成
    員取得上開行動電話門號晶片卡後，即意圖為自己不法之所
    有，利用上開行動電話門號作為聯絡之工具，為下列詐欺取
    財犯行：1、於97年8月22日18時許，以0000000000號行動電
    話門號與庚○○聯絡，向庚○○佯稱可以團購衛生紙，使庚○○信以為真，陷於錯誤，與同事共同訂購200箱，並依指
    示於97年8月22日19時6分許，在桃園縣龍潭鄉○○村○○路
    其公司內之華南商業銀行自動櫃員機，轉帳3萬元至黃輝龍
    所有彰化莿桐腳郵局第00000000000000號帳戶。2、於97年8
    月20日上網刊登不實之拍賣訊息，誘使卯○○標購，再於翌
    （21）日8時30分許，以0000000000號行動電話門號與卯○○聯絡，要求卯○○將價款匯入指定帳戶，使卯○○信以為
    真，陷於錯誤，依指示於同日12時15分許，利用陽信商業銀
    行自動櫃員機轉帳6000元至黃俊傑所有合作金庫商業銀行北
    朴子分行第0000000000000號帳戶。3、於97年8月21日上網
    刊登不實之拍賣訊息，誘使丙○○標購，再以0000000000號
    行動電話門號與丙○○聯絡，要求丙○○將價款匯入指定帳
    戶，使丙○○信以為真，陷於錯誤，依指示於同日11時40分
    許，前往新竹山崎郵局臨櫃匯款6000元至黃俊傑所有朴子海
    通路郵局第00000000000000號帳戶。4、於97年8月21日上網
    刊登不實之拍賣訊息，並以0000000000號行動電話門號作為
    聯絡使用，使乙○○信以為真，陷於錯誤而標購，並依指示
    於同日19時2分許，利用中國信託商業銀行自動櫃員機轉帳1
    0000元至黃俊傑所有合作金庫商業銀行北朴子分行第000000
    0000000號帳戶。5、於97年8月21日上網刊登不實之拍賣訊
    息，並以0000000000號行動電話門號作為聯絡使用，使午○○信以為真，陷於錯誤而標購，並依指示於翌（22）日3時2
    分許轉帳6000元至黃俊傑所有合作金庫商業銀行北朴子分行
    第0000000000000號帳戶。6、於97年8月22日上網刊登不實
    之拍賣訊息，並以0000000000號行動電話門號作為聯絡使用
    ，使癸○○信以為真，陷於錯誤而標購，並依指示於同日12
    時50分許，前往新竹東門郵局匯款6000元至黃俊傑所有合作
    金庫商業銀行北朴子分行第0000000000000號帳戶。7、於97
    年8月20日上網刊登不實之拍賣訊息，誘使壬○○標購，再
    以0000000000號行動電話門號與壬○○聯絡，要求壬○○將
    價款匯入指定帳戶，使壬○○信以為真，陷於錯誤，依指示
    於翌（21）日前往板橋國慶郵局匯款6500元至黃俊傑所有朴
    子海通路郵局第00000000000000號帳戶。8、於97年8月22日
    上網刊登不實之拍賣訊息，並以0000000000號行動電話門號
    作為聯絡使用，使黃宇庭信以為真，陷於錯誤而標購，並依
    指示於同日9時53分許，委託朋友前往台北富邦商業銀行三
    重分行利用自動櫃員機轉帳4800元至黃俊傑所有合作金庫商
    業銀行北朴子分行第0000000000000號帳戶。9、於97年8月2
    4日上網刊登不實之拍賣訊息，並以0000000000號行動電話
    門號作為聯絡使用，使己○○信以為真，陷於錯誤而標購，
    並依指示於同日20時39分許，利用中國信託商業銀行自動櫃
    員機轉帳5500元至子○○所有台灣中小企業銀行烏日分行第
    00000000000號帳戶。10、於97年8月24日上網刊登不實之拍
    賣訊息，誘使朱明慧標購，再以0000000000號行動電話門號
    與朱明慧聯絡，要求朱明慧將價款匯入指定帳戶，使朱明慧
    信以為真，陷於錯誤，依指示於同日22時19分許，利用網路
    轉帳4600元至子○○所有台灣中小企業銀行烏日分行第0000
    0000000號帳戶。11、於97年8月28日上網刊登不實之拍賣訊
    息，誘使辰○○標購，再以0000000000號行動電話門號與辰
    ○○聯絡，要求辰○○將價款匯入指定帳戶，使辰○○信以
    為真，陷於錯誤，依指示於同日10時許，利用彰化商業銀行
    自動櫃員機轉帳24100元至陳宏揚所有華南商業銀行鹿港分
    行第000000000000號帳戶。12、於97年8月18日上網刊登不
    實之拍賣訊息，並以0000000000、0000000000號行動電話門
    號作為聯絡使用，使丁○○信以為真，陷於錯誤而標購，並
    依指示於同日13時35分許，利用郵局自動櫃員機轉帳9500元
    至張志鋒所有龍井郵局第00000000000000號帳戶。13、於97
    年8月22日上網刊登不實之拍賣訊息，並以0000000000號行
    動電話門號作為聯絡使用，使戊○○信以為真，陷於錯誤而
    標購，並依指示於同日14時30分許，利用網路轉帳1萬300元
    至黃輝龍所有彰化莿桐腳郵局第00000000000000號帳戶。14
    、於97年8月23日上網刊登不實之拍賣訊息，並以000000000
    0號行動電話門號作為聯絡使用，使辛○○信以為真，陷於
    錯誤而標購，並依指示於同日21時24分許，利用第一商業銀
    行善化分行自動櫃員機轉帳9700元至子○○所有台灣中小企
    業銀行烏日分行第00000000000號帳戶。15、於97年8月21日
    上網刊登不實之拍賣訊息，並以0000000000、0000000000號
    行動電話門號作為聯絡使用，使丑○○信以為真，陷於錯誤
    而標購，並依指示於同日19時57分許，利用苗栗忠孝路郵局
    自動櫃員機轉帳4500元至黃俊傑所有合作金庫商業銀行北朴
    子分行第0000000000000號帳戶。16、於97年8月22日上網刊
    登不實之拍賣訊息，並以0000000000號行動電話門號作為聯
    絡使用，使宇○○信以為真，陷於錯誤而標購，並依指示於
    同日22時許，利用網路轉帳8300元至蔡峻瑋所有台中大坑口
    郵局第0000000000 0000號帳戶。17、於97年8月22日上網刊
    登不實之拍賣訊息，並以0000000000、0000000000號行動電
    話門號作為聯絡使用，使巳○○信以為真，陷於錯誤而標購
    ，並依指示於同日16時47分許，利用中國信託商業銀行自動
    櫃員機轉帳18000元至王裕隆所有大甲幼獅郵局第000000000
    00000號帳戶。18、於97年8月22日上網刊登不實之拍賣訊息
    ，並以0000000000號行動電話門號作為聯絡使用，使申○○
    信以為真，陷於錯誤而標購，並依指示於翌（23）日3時17
    分許，利用中國信託商業銀行自動櫃員機轉帳7500元至蔡峻
    瑋所有台中大坑口郵局第00000000000000號帳戶。19、於97
    年8月20日上網刊登不實之拍賣訊息，並以0000000000號行
    動電話門號作為聯絡使用，使亥○○信以為真，陷於錯誤而
    標購，並依指示於同日16時14分許，前往高雄某郵局臨櫃匯
    款7000元至黃俊傑所有朴子海通路郵局第00000000000000號
    帳戶。20、於97年8月20日上網刊登不實之拍賣訊息，並以0
    000000000號行動電話門號作為聯絡使用，使地○○信以為
    真，陷於錯誤而標購，並依指示於翌（21）日12時26分許，
    前往台北社新郵局匯款1萬5000元至黃俊傑所有朴子海通路
    郵局第00000000000000號帳戶。21、於97年8月19日上網刊
    登不實之拍賣訊息，並以0000000000、0000000000號行動電
    話門號作為聯絡使用，使天○○信以為真，陷於錯誤而標購
    ，並依指示分別於翌（20）日21時29分許，利用網路轉帳50
    00元，及於21日14時21分許，委其朋友利用中國信託商業銀
    行自動櫃員機轉帳5000元至黃俊傑所有朴子海通路郵局第00
    000 000000000號帳戶。22、於97年8月25日上網刊登不實之
    拍賣訊息，並以0000000000、0000000000號行動電話門號作
    為聯絡使用，使未○○信以為真，陷於錯誤而標購，並依指
    示於同日零時55分許，利用台灣中小企業銀行自動櫃員機轉
    帳1萬1800元至楊新松所有合作金庫商業銀行北屯分行第000
    0000000000號帳戶。23、於97年8月23日上網刊登不實之拍
    賣訊息，並以0000000000號行動電話門號作為聯絡使用，使
    酉○○信以為真，陷於錯誤而標購，並依指示於25日9時30
    分許，前往彰化秀水郵局匯款5000元至子○○所有台灣中小
    企業銀行烏日分行第00000000000號帳戶。24、於97年8月25
    日上網刊登不實之拍賣訊息，並以0000000000號行動電話門
    號作為聯絡使用，使戌○○信以為真，陷於錯誤而標購，並
    依指示於同日12時21分許，利用大眾商業銀行自動櫃員機轉
    帳9900元至王裕隆所有華南商業銀行大甲分行第0000000000
    00號帳戶。
二、案經彰化縣警察局彰化分局報請台灣彰化地方法院檢察署呈
    請台灣高等法院台中分院檢察署；嘉義縣警察局朴子分局、
    民雄分局、台北市政府警察局中正第二分局報請台灣嘉義地
    方法院檢察署呈請台灣高等法院檢察署；苗栗縣警察局苗栗
    分局報請台灣苗栗地方法院檢察署呈請台灣高等法院台中分
    院檢察署；台北縣政府警察局土城分局報請台灣板橋地方法
    院檢察署呈請台灣高等法院檢察署核移台灣台中地方法院檢
    察署，暨台中市警察局第二分局、第四分局報請台灣台中地
    方法院檢察署檢察官偵查起訴、移送併辦，及台北縣政府警
    察局中和分局報請台灣板橋地方法院檢察署、高雄市政府警
    察局三民第二分局、小港分局報請台灣高雄地方法院檢察署
    、彰化縣警察局鹿港分局報請台灣彰化地方法院檢察署檢察
    官移送併辦。
    理    由
一、本件被告寅○○所犯係死刑、無期徒刑、最輕本刑為三年以
    上有期徒刑以外之罪，其於準備程序中就被訴事實為有罪之
    陳述，經告知簡式審判程序之旨，並聽取公訴人及被告之意
    見後，本院合議庭認為適宜而裁定由受命法官獨任進行簡式
    審判程序，先予說明。
二、上揭犯罪事實，業據被告寅○○坦承不諱，並經被害人庚○○、卯○○、丙○○、乙○○、午○○、癸○○、壬○○、
    黃宇庭、己○○、朱明慧、辰○○、丁○○、戊○○、辛○○、丑○○、宇○○、巳○○、申○○、亥○○、地○○、
    天○○、未○○、酉○○、戌○○分別於於警詢、偵查中指
    述無訛，復有被害人庚○○提出之華南商業銀行自動櫃員機
    交易明細表影本1紙、被害人卯○○提出之陽信商業銀行自
    動櫃員機交易明細表影本1紙、被害人丙○○提出之郵政國
    內匯款執據影本1紙、奇摩拍賣購買證明影本1紙、被害人乙○○提出之中國信託商業銀行自動櫃員機交易明細表影本1
    紙、拍賣網頁影本1份、被害人癸○○提出之郵政跨行匯款
    申請書影本1紙、被害人黃宇庭提出之台北富邦商業銀行自
    動櫃員機交易明細表影本1紙、拍賣網頁影本1份、被害人己○○提出之中國信託商業銀行自動櫃員機交易明細表影本1
    紙、拍賣網頁影本1份、被害人甲○○提出之拍賣得標證明1
    紙、拍賣網頁1份、被害人辰○○提出存摺交易明細表影本1
    紙、被害人丁○○提出之郵局自動櫃員機交易明細表影本1
    紙、被害人戊○○提出存摺交易明細表影本1份、被害人辛○○提出之第一商業銀行自動櫃員機交易明細表影本1紙、
    拍賣網頁1份、被害人丑○○提出之郵局自動櫃員機交易明
    細表影本1紙、拍賣網頁影本1份、被害人宇○○提出之存摺
    交易明細表影本1份、拍賣網頁影本1份、被害人巳○○提出
    之中國信託商業銀行自動櫃員機交易明細表影本1紙、拍賣
    網頁影本1份、被害人申○○提出之中國信託商業銀行自動
    櫃員機交易明細表影本1紙、拍賣網頁影本1份、被害人亥○○提出之郵政國內匯款執據影本1紙、被害人天○○提出之
    中國信託商業銀行自動櫃員機交易明細表影本1紙、被害人
    未○○提出之台灣中小企業銀行自動櫃員機交易明細表1紙
    、被害人酉○○提出之郵政跨行匯款申請書影本1紙、拍賣
    網頁影本1份、被害人戌○○提出大眾商業銀行自動櫃員機
    交易明細表影本1紙、簡訊影本1份，及和信電訊行動電話號
    碼可攜服務申請書影本、行動電話基本資料、通聯調閱查詢
    單，暨黃輝龍所有彰化莿桐腳郵局第00000000000000號帳號
    開戶資料、交易明細表、黃俊傑所有合作金庫商業銀行北朴
    子分行第0000000000000號帳戶開戶資料、交易明細表、黃
    俊傑所有朴子海通路郵局第00000000000000號帳戶開戶資料
    、交易明細表、子○○所有台灣中小企業銀行烏日分行第00
    000000000號帳戶開戶資料、交易明細表、陳宏揚所有華南
    商業銀行鹿港分行第000000000000號帳戶開戶資料、交易明
    細表、張志鋒所有龍井郵局第00000000000000號帳戶開戶資
    料、交易明細表、黃輝龍所有彰化莿桐腳郵局第0000000000
    0000號帳戶開戶資料、交易明細表、蔡峻瑋所有台中大坑口
    郵局第00000000000000帳戶開戶資料、交易明細表、王裕隆
    所有大甲幼獅郵局第00000000000000號帳戶開戶資料、交易
    明細表、楊新松所有合作金庫商業銀行北屯分行第00000000
    00000號帳戶開戶資料、交易明細表、王裕隆所有華南商業
    銀行大甲分行第000000000000號帳戶開戶資料、交易明細表
    附卷可稽，足徵被告之自白與事實相符。被告預見不詳姓名
    成年人收購他人名義之行動電話門號晶片卡，可能利用他人
    名義之行動電話門號作為詐欺取財聯絡之工具，並掩飾不法
    犯行，仍將其申請取得之0000000000、0000000000、000000
    0000號行動電話門號晶片卡，以每一晶片卡1500元之代價，
    交予不詳姓名成年人使用。該不詳姓名成年人或所屬詐欺集
    團成員嗣果據以作為詐欺取財聯絡之工具，被告自具有幫助
    該不詳姓名成年人或所屬詐欺集團成員犯詐欺取財罪之不確
    定故意。本件事證明確，被告犯行已堪認定。
三、按刑法上之故意，以行為人對於構成犯罪之事實，均有具體
    確定之認識，並有意使其發生者為確定故意，而行為人對於
    構成犯罪之事實，雖無具體確定之認識，然已預見其發生，
    而其發生不違背其本意者，則為不確定故意。又行為人基於
    幫助他人犯罪之意思，為促成他人犯罪而為犯罪構成要件以
    外之行為，為幫助犯。本件被告預見不詳姓名成年人收購他
    人名義之行動電話門號晶片卡，可能利用他人名義之行動電
    話門號作為詐欺取財聯絡之工具，並掩飾不法犯行，仍將其
    申請取得之0000000000、0000000000、0000000000號行動電
    話門號晶片卡，以每一晶片卡1500元之代價，交予不詳姓名
    成年人，作為詐欺取財聯絡之工具，此既不違背其當初交付
    上開行動電話門號晶片卡之本意，且係參與提供詐欺取財之
    聯絡工具，對此犯行施以助力，為詐欺取財罪構成要件以外
    之行為，應以詐欺取財罪之幫助犯論之。核被告所為，係犯
    刑法第30條第1項前段、第339條第1項之幫助詐欺取財罪。
    被告係幫助不詳姓名成年人或所屬詐欺集團成員犯詐欺取財
    罪，為幫助犯，應依刑法第30條第2項規定，按正犯之刑減
    輕之。又被告以一交付上開行動電話門號晶片卡之行為，幫
    助該不詳姓名成年人或所屬詐欺集團成員，向被害人庚○○
    、卯○○、丙○○、乙○○、午○○、癸○○、壬○○、黃
    宇庭、己○○、朱明慧、辰○○、丁○○、戊○○、辛○○
    、丑○○、宇○○、巳○○、申○○、亥○○、地○○、天
    ○○、未○○、酉○○、戌○○詐取財物，侵害各該被害人
    之財產法益，觸犯數幫助詐欺取財罪名，為想像競合犯，應
    依刑法第55條規定從一重處斷；檢察官移送併辦部分與起訴
    部分有想像競合犯之裁判上一罪關係，為起訴效力所及，本
    院應併予審究。爰審酌被告尚無刑案前科紀錄（見卷附台灣
    高等法院被告前案紀錄表），交付其申請取得之上開行動電
    話門號晶片卡幫助詐欺取財，危害社會治安，並使真正施詐
    者易於隱匿，增加查緝之困難，事後坦承上情，獲利不多，
    本件被害人雖達24人，但受騙金額均非高，被告未直接參與
    詐欺取財之實行，非難性較低等一切情狀，處以如主文所示
    之刑，並諭知易科罰金之折算標準。
據上論斷，應依刑事訴訟法第273條之1第1項、第299條第1項前
段，刑法第339條第1項、第30條第1項前段、第2項、第55條、第
41條第1項前段，刑法施行法第1條之1第1項、第2項前段，判決
如主文。
本案經檢察官陳雅瑩到庭執行職務。
中    華    民    國    98    年    5    月    25     日
                  刑事第二庭    法  官  鍾堯航
以上正本證明與原本無異。
如不服本判決應於收受判決後10日內向本院提出上訴書狀，並應
敘述具體理由；其未敘述上訴理由者，應於上訴期間屆滿後20日
內向本院補提理由書（均須按他造當事人之人數附繕本）「切勿
逕送上級法院」。
                                書記官  吳淑願
中    華    民    國    98    年    5    月    25     日
附錄本案論罪科刑法條全文
刑法第339條第1項：
意圖為自己或第三人不法之所有，以詐術使人將本人或第三人之
物交付者，處五年以下有期徒刑、拘役或科或併科一千元以下罰
金。


司法院資訊處製作；財團法人民間司法改革基金會備份。
